臺灣基隆地方法院民事裁定  
110年度監宣字第156號
聲  請  人  蕭清吉  

代  理  人  廖偉真律師
相對人即受
監護宣告人  吳蕭光惠

利害關係人  陳蕭清一

上列聲請人聲請監護宣告事件，本院裁定如下：
    主    文
宣告吳蕭光惠（女、民國00年0月0日生、身分證統一編號：Z000
000000號）為受監護宣告之人。
選定蕭清吉（男、民國00年0月0日生、身分證統一編號：Z00000
0000號）為受監護宣告之人之監護人。
指定陳蕭清一（男、民國00年0月0日生、身分證統一編號：Z000
000000號）為會同開具財產清冊之人。
聲請費用新臺幣壹仟元由受監護宣告之人負擔。
    理    由
　一、聲請意旨略以：相對人吳蕭光惠為聲请入蕭清吉之胞妹，
    現已無法辨識家人，致完全無法為意思表示或受意思表示而
    無行為能力，爰依法聲請對相對人為監護之宣告，如聲請事
    項第1項所示。相對人配偶吳清標於民國109年9月17日死亡
    ，無子嗣，父母親已歿，相對人現獨居於基隆市○○區○○路0
    巷00弄0號，時常無法辨識兄弟姊妹，聲請人前往探視時，
    更拒絕開門，聲請人擔心相對人無人照顧不僅生活上不便，
    恐遭人詐騙亦有危險，聲請人與相對人均居住於基隆，且距
    離開車僅10分鐘即可，若由聲請人擔任監護人，將會攜相對
    人至聲請人住處以利照顧，故聲請人擔任監護人，應符合相
    對人之最佳利益。又相對人之兄弟姊妹，均同意由聲請人擔
    任相對人之監護人，由陳蕭清一擔任會同開具財產清冊之人
    ，爰請求裁定如聲請事項第2及第3項所示。如鈞長認相對人
    未達監護宣告之標準，懇請變更為輔助宣告。綜上所述，聲
    請人之請求洵屬有據，為此懇請鈞院賜判如聲明事項，以維
    權益，實感德便等語。
二、按對於因精神障礙或其他心智缺陷，致不能為意思表示或受
    意思表示，或不能辨識其意思表示之效果者，法院得因本人
    、配偶、四親等內之親屬、最近一年有同居事實之其他親屬
    、檢察官、主管機關或社會福利機構之聲請，為監護之宣告
    ，民法第14條第1項定有明文。次按受監護宣告之人應置監
    護人；法院為監護之宣告時，應依職權就配偶、四親等內之
    親屬、最近一年有同居事實之其他親屬、主管機關、社會福
    利機構或其他適當之人選定一人或數人為監護人，並同時指
    定會同開具財產清冊之人；法院選定監護人時，應依受監護
    宣告之人之最佳利益，優先考量受監護宣告之人之意見，審
    酌一切情狀，並注意下列事項：一受監護宣告之人之身心狀
    態與生活及財產狀況。二受監護宣告之人與其配偶、子女或
    其他共同生活之人間之情感狀況。三監護人之職業、經歷、
    意見及其與受監護宣告之人之利害關係。四法人為監護人時
    ，其事業之種類與內容，法人及其代表人與受監護宣告之人
    之利害關係，民法第1110條、第1111條第1項及第1111條之1
    亦分別定有明文。
三、經查：
  ㈠聲請人主張之前揭事實，業據其提出戶籍謄本、長庚醫療財
    團法人基隆長庚紀念醫院診斷證明書為證。又經鑑定人即長
    庚醫療財團法人基隆長庚紀念醫院陳枻志醫師對相對人為精
    神狀態經鑑定結果，略以：蕭女之過去生活史、疾病史、身
    體檢查及精神狀態檢查結果，本院認為目前蕭女因「思覺失
    調症合併認知功能缺損」，心理年齡在三歲以上至未滿六歲
    之間，致其為意思表示、受意思表示和辨識其意思表示效果
    之能力已達「完全不能」之程度，可為「監護宣告」等語，
    有長庚醫療財團法人基隆長庚紀念醫院111年2月25日長庚院
    基字第1110200101號函附精神鑑定報告書乙件在卷可稽。綜
    合上情，足認相對人確因心智缺陷，已達不能為意思表示或
    受意思表示之程度。從而，聲請人聲請對相對人為監護之宣
    告，為有理由，應予准許。
  ㈡本院參酌上開鑑定報告、聲請人之主張及本院調查結果，認
    聲請人為相對人之兄，為相對人之至親，與相對人關係密切
    ，故聲請人自適宜擔任相對人之監護人；而利害關係人陳蕭
    清一則為相對人之兄，與相對人關係亦為緊密，有擔任開具
    財產清冊之人之意願，並經利害關係人陳蕭清一到庭表示同
    意擔任會同開具財產清冊之人等語（見本院111年4月12日訊
    問筆錄），且有相對人兄弟姊妹蕭初惠、蕭清中、蕭米惠同
    意書在卷可稽。本院審酌上情，認由聲請人擔任監護人，應
    符合受監護宣告之人之最佳利益，爰選定聲請人為監護人，
    並指定陳蕭清一為會同開具財產清冊之人。另監護人蕭清吉
    應依據民法第1113條準用同法第1099條第1項之規定，對於
    受監護宣告之人即相對人之財產，會同陳蕭清一應於2個月
    內開具財產清冊，並陳報法院，併此敘明。
四、依家事事件法第164條第2項，裁定如主文。
中　　華　　民　　國　　111 　年　　4 　　月　　18　　日
                   家事法庭     法  官　黃永定  
以上正本係照原本作成。
如對本裁定抗告須於裁定送達後10日內向本院提出抗告狀。
中　　華　　民　　國　　111 　年　　4 　　月　　18　　日
                                書記官　佘筑祐